【裁判字號】    97,上易,2038
【裁判日期】    971015
【裁判案由】    竊盜
【裁判全文】
臺灣高等法院刑事判決                97年度上易字第2038號
上  訴  人
即  被  告  戊○○
                    （現於臺灣臺北監獄士林分監執行中）
選任辯護人  王泓鑫律師
上列上訴人因竊盜案件，不服臺灣士林地方法院97年度易字第
1050號，中華民國97年6月13日第一審判決（起訴案號：臺灣士
林地方法院檢察署97年度偵字第5444號），提起上訴，本院判決
如下：
    主  文
原判決撤銷。
戊○○犯竊盜罪，累犯，處有期徒刑伍月。又犯踰越牆垣竊盜罪
，累犯，處有期徒刑陸月。又犯竊盜罪，累犯，處有期徒刑肆月
。又犯踰越其他安全設備竊盜罪，累犯，處有期徒刑柒月。應執
行有期徒刑壹年肆月。
    事  實
一、戊○○曾因竊盜案件，經臺灣士林地方法院以93年度士簡字
    第710號判處有期徒刑2月，於民國94年9月5日易科罰金執行
    完畢；又因竊盜案件，經臺灣桃園地方法院以95年度桃簡字
    第2256號判決，分別處有期徒刑3月、有期徒刑3月，應執行
    有期徒刑4月，嗣分別經裁定減刑為有期徒刑1月又15日、有
    期徒刑1月又15日，應執行有期徒刑2月確定，於96年11月15
    日易科罰金執行完畢，仍不知悛悔，竟於前揭徒刑執行完畢
    後5年內，分別意圖為自己不法之所有，基於竊盜之犯意，
    為下列行為：
    (一)於96年10月11日上午某時（日間），趁乙○○離家後陽台
      落地窗門未鎖之機會，開啟該落地窗門，擅自侵入乙○○
      位於臺北市文山區○○○路○段97巷6之2號3號住處，徒手
      竊取乙○○之金手鍊6條、金戒子5個、金項鍊4條、新臺
      幣6,000元及金錶1個，得手後逕自離去，並將竊得之金手
      鍊攜往臺北市○○區○○街218號之金瑞生珠寶名店變賣
      換得現金新臺幣24,500元供己花用。
    (二)於96年10月29日上午10時許，發現己○○位於臺北市○○
      區○○街150巷4號之後門未關，且該處圍牆旁又有梯子，
      乃利用該梯子攀爬越過圍牆後，從後門擅自侵入己○○前
      揭住處（侵入住宅部分未據告訴），竊取己○○之金手環
      5對、金手鍊2條、金項鍊2條、金戒子7個、金鎖片6個、
      港幣420元、美金400元、新臺幣122元、澳洲幣1元及何嘉
      仁圖書禮券300元，得手後始行離去。
    (三)於96年12月間某日之上午10時許，趁丁○○大門未鎖之機
      會，擅自侵入丁○○位於臺北市○○區○○街15巷15之1
      號5樓頂樓加蓋住處，竊取丁○○所有之金手環2個、金手
      鍊2條、金項鍊1條、金戒子7個、卡帝爾戒子1個、金墜子
      3個、臺灣千禧年紀念套幣6盒、各國銅板1袋、港幣50元
      、紐西蘭幣185元、美金55元、澳幣220元、新臺幣713元
      、每張面額新臺幣100元之SOGO禮券共5張、人民幣2.8元
      ，得手後即行離去。
    (四)於97年2月19日下午1、2時，見丙○○位於臺北市○○區
      ○○路2段376巷7號4樓之住處窗戶未關，竟以攀爬窗戶擅
      自侵入丙○○之住處，竊取丙○○所有之金幣1枚、銀幣6
      枚、紐西蘭幣300元、美金600元、人民幣1,200元、新臺
      幣65,000元，得手後逕行離去。
二、嗣經乙○○發覺物品被竊而報警處理，警方於96年10月11日
    21時40分許，前往乙○○前揭住處蒐證採獲可疑指紋送由內
    政部警政署刑事警察局輸入電腦析鑑及由人工確認結果，與
    戊○○在該局檔存之指紋卡左環、右食、左食、左拇指指紋
    相符，乃向法院聲請搜索票，於97年4月23日前往戊○○位
    於臺北市○○區○○路4段20巷27號住處執行搜索，戊○○
    乃在有偵查權限之機關及公務員發覺上開一之(二)(三)(四)之犯罪
    事實前，自行向前往搜索之員警自首，而接受裁判，並經警
    方人員當場扣得港幣5張（面額均為10元，由丁○○領回）
    、紐西蘭幣5張（面額1百元、50元、20元、10元、5元各1
    張，由丁○○領回）、美金14張（面額20元1張、10元2張、
    5元1張、1元10張，由丁○○領回）、人民幣6張（面額1元2
    張、5角1張、1角3張，由丁○○領回）、新臺幣紀念幣13張
    （面額均為50元，由丁○○領回）、新臺幣舊鈔10張（面額
    10元6張、1元2張、5角2張，由丁○○領回）、澳幣9張（面
    額50元3張、20元1張、10元2張、5元2張，由丁○○領回）
    、SOGO禮券5張（面額均為1百元，由丁○○領回）、新臺幣
    10張（面額均為1百元且連號，由乙○○領回）、新臺幣舊
    鈔38張（面額1千元2張、1百元30張、50元1張、10元1張、5
    元2張、1元2張，其中1百元1張、10元1張、5元2張、1元2張
    由己○○領回；其中1千元2張、1百元29張、50元1張由丙○○領回）、人民幣36張（面額1百元18張、50元1張、20元1
    張、10元5張、5元13張、2元1張、1元1張，其中1百元9張、
    50元1張、20元1張、10元5張、5元13張、2元1張、1元1張由
    丙○○領回）、日幣5張（面額均為1千元，由丙○○領回）
    、印度幣5張（面額5萬元2張、2萬元1張、1萬元1張、5千元
    1張）、南非幣1張（面額20元）、加拿大幣2張（面額20元
    及10元各1張）、澳門幣1張（面額20元）、分法郎1張（面
    額5百元）、越南幣1張（面額1萬元）、義大利幣2張（面額
    1萬元1張、1千元1張）、韓幣4張（面額5千元1張、1千元3
    張）、泰國幣2張（面額5百元及50元各1張）、馬來西亞幣9
    張（面額50元2張、10元2張、1元5張）、英鎊1張（面額1
    元）、澳洲幣1張（面額1元，由失主己○○領回）、不知名
    錢幣1張（面額10元）、中國銀行外匯兌換券1張（面額1角
    ）、港幣5張（面額1百元4張、20元1張，由己○○領回）、
    新加坡幣14張（面額10元7張、5元3張、2元4張）、面額新
    臺幣1百元金石堂圖書禮券共6張（由丙○○領回）、面額新
    臺幣1百元何嘉仁圖書禮券3張（由己○○領回），而查悉上
    情。
三、案經乙○○、丁○○及丙○○訴由臺北市政府警察局文山第
    二分局報告臺灣士林地方法院檢察署檢察官偵查起訴。
    理  由
一、程序方面：
  (一)按被告以外之人於偵查中向檢察官所為陳述，除顯有不可信
    之情況者外，得為證據；刑事訴訟法第159條之1第2項定有
    明文。偵查中對被告以外之人所為之偵查筆錄，或被告以外
    之人向檢察官所提之書面陳述，性質上均屬傳聞證據。惟現
    階段刑事訴訟法規定檢察官代表國家偵查犯罪、實施公訴，
    依法其有訊問被告、證人及鑑定人之權，證人、鑑定人且須
    具結，而實務運作時，檢察官偵查中向被告以外之人所取得
    之陳述，原則上均能遵守法律規定，不致違法取供，其可信
    度極高。被告以外之人前於偵查中已具結而為證述，除反對
    該項供述得具有證據能力之一方，已釋明「顯有不可信之情
    況」之理由外，不宜即遽指該證人於偵查中之陳述不具證據
    能力。本件證人乙○○、己○○、丁○○及丙○○於偵查中
    ，均經檢察官以證人之身分具結而為陳述，而被告及辯護人
    並未提及檢察官在偵查時有何不法取供之情形，亦未釋明上
    開供述有何顯不可信之情況，依前述說明，前揭證人於偵查
    中之陳述自具有證據能力。
  (二)傳聞法則之重要理論依據，在於傳聞證據未經當事人之反
    對詰問予以核實，乃予排斥，惟若當事人已放棄對原供述人
    之反對詰問權，於法院審判時表明同意該等傳聞證據可作為
    證據，基於證據資料愈豐富，愈有助於真實發現之理念，並
    貫徹刑事訴訟法修法加重當事人進行主義之精神，確認當事
    人對於證據能力有處分權之制度，傳聞證據經當事人同意作
    為證據，法院認為適當者，亦得為證據。另當事人於調查證
    據時，對於傳聞證據表示「沒有意見」、「對於證據調查無
    意見」，而未於言詞辯論終結前聲明異議，應視為已有將該
    等傳聞證據採為證據之同意，此刑事訴訟法第159條之5定有
    明文。檢察官、被告及辯護人於本院準備程序時已表示對於
    全案卷證其餘證據之證據能力均無意見，且同意作為本案之
    證據，依刑事訴訟法第159條之5之規定，檢察官、被告及辯
    護人已同意本案其餘證據均有證據能力，本院斟酌該等證據
    並非非法取得，亦無證明力明顯過低之情形，是該等證據，
    均得採為證據，先予說明。
二、實體方面：
  (一)上揭犯罪事實，業據被告於本院審理時坦承不諱，核與證人
    乙○○、己○○、丁○○及丙○○於檢察官偵訊時所述之情
    節大致相符（見偵查卷第121至124頁），並有臺北市政府警
    察局文山二分局刑案現場勘察報告及所附勘察採證同意書、
    證物清單、刑案現場草圖及照片、內政部警政署刑事警察局
    鑑驗書、乙○○、己○○、丁○○及丙○○之贓物認領保管
    單（共4張）、搜索現場蒐證照片及金銀珠寶商業同業公會
    印製由被告於96年10月11日出具之保證書、搜索扣押筆錄、
    扣押物品目錄表及本院被告前案紀錄表等在卷可資佐證，被
    告之自白應與事實相符。且被告就上開事實一之(二)(三)(四)部分
    ，確係在犯罪未發覺前，逕向員警自首，並接受裁判等情，
    復經證人即警員甲○○到院結證屬實，是本件事證明確，被
    告犯行堪予認定，應依法論科。
  (二)查陽台之落地窗，乃供建築物出入所用，實為陽台之門戶而
    非窗戶，被告就犯罪事實一之(一)部分，乃趁乙○○陽台落地
    窗未鎖之機會，開啟而進入行竊，惟既未毀壞該門戶，亦未
    踰越之，是核其此部分所為，係犯刑法第306條第1項之無故
    侵入住宅罪及第320條第1項之普通竊盜罪，公訴人認被告此
    部分所為，係觸犯刑法第321條第1項第2款之加重竊盜罪，
    應屬誤會，惟其基礎社會事實既屬同一，爰依法變更起訴法
    條而審理之；又被告就犯罪事實一之(二)部分，係趁己○○後
    門未關而進入行竊，亦未毀壞門戶及踰越之，但其先攀爬踰
    越牆垣始遂其竊盜行為，核其此部分所為，係犯刑法第321
    條第1項第2款之踰越牆垣竊盜罪；另被告就犯罪事實一之(三)
    部分，係趁大門未鎖之機會，擅自侵入丁○○住處行竊，是
    核其此部分所為，係犯刑法第306條第1項之無故侵入住宅罪
    及同法第320條第1項之竊盜罪。公訴人認被告此部分觸犯刑
    法第321條第1項第2款之加重竊盜罪，亦有誤會，惟其社會
    基礎事實同一，亦變更起訴法條而審理之；至被告就犯罪事
    實一之(四)部分，乃攀爬踰越窗戶而侵入住宅行竊，而所謂門
    扇乃對建築物內外之間之出入口大門而言，「其他安全設備
    」則係指門扇牆垣以外，依通常觀念足認防盜之一切設備而
    言，如門鎖、窗戶等等，是被告此部分所為，係犯刑法第
    306條第1項之無故侵入住宅罪及同法第321條第1項第2款之
    踰越其他安全設備竊盜罪。被告侵入張懿念、丁○○及丙○○之住宅後行竊，均為一行為觸犯侵入住宅及竊盜罪名之想
    像競合犯，各應從一重以竊盜或加重竊盜罪處斷。公訴意旨
    認應予分論併罰云云，容有誤會。至被告4次竊盜犯行，則
    犯意各別，且無裁判上一罪或實質上一罪關係，應予分論併
    罰。又被告有如犯罪事實所載之犯罪科刑執行紀錄，有本院
    被告前案紀錄表附卷可稽，其於徒刑執行完畢後5年內，故
    意再犯本案有期徒刑以上之四罪，均為累犯，各應依刑法第
    47條第1項規定加重其刑。而被告在有偵查權限之機關及公
    務員發覺上開一之(二)(三)(四)之犯罪事實前，自行向前往搜索之
    員警自首，而接受裁判，應依自首之規定，就事實一之(二)(三)
    (四)三罪部分分別減輕其刑，並均依法先加後減之。
三、原審因予論罪科刑，並以被告年輕力壯、體格健全，且一表
    人才，竟自93年間起至96年間止，先後因竊盜犯行，經法院
    判決有罪確定6次，本次再被查獲4次竊盜犯行，顯然並非單
    純僅為餬口鋌而走險，而係依賴竊盜過好日子之職業犯，其
    具有犯竊盜罪之惡習，且欠缺正確之工作觀念，因依竊盜犯
    贓物犯保安處分條例第3條第1項、第5條第1項之規定宣告於
    刑之執行前，令入勞動場所強制工作3年，以資矯治，固非
    無見。惟查：就事實一之(二)(三)(四)三罪部分，被告係在有偵查
    權限之機關及公務員發覺上開犯罪事實前，自行向前往搜索
    之員警自首，而接受裁判，屬於自首，原判決此部分未依自
    首之規定分別減輕其刑，已有未合，且現行刑法採刑罰與保
    安處分之雙軌制，要在維持行為責任之刑罰原則下，為強化
    其協助行為人再社會化之功能，以及改善行為人潛在之危險
    性格，期能達成根治犯罪原因、預防犯罪之特別目的。保安
    處分之措施亦含社會隔離、拘束身體自由之性質，其限制人
    民之權利，實與刑罰同，本諸法治國家保障人權之原理及刑
    法之保護作用，其法律規定之內容，應受比例原則之規範，
    使保安處分之宣告，與行為人所為行為之嚴重性、行為人所
    表現之危險性，乃至於行為人未來行為之期待性相當。本件
    被告固有多次竊盜前科，復因本件竊盜案件遭追訴處罰，可
    謂其素行不佳，然鑑於其犯罪後坦承犯行不諱，並自首事實
    一之(二)(三)(四)部分之犯行，尚知悔悟，是依比例原則，綜核其
    所表現之危險性及對其未來之期待性等情以觀，足認宣告如
    主文所示之刑及所定應執行之刑，與被告犯行之處罰已屬相
    當，並足收儆懲之效，本院認尚無另宣告於刑前強制工作之
    必要。乃原判決遽認單憑施予刑罰制裁，殊難矯正被告竊盜
    惡習，而諭知於刑之執行前，令入勞動場所強制工作3年，
    顯未審酌被告上開竊盜之實質案情，亦有未洽。被告上訴意
    旨，執此指摘原判決未依自首之例減刑，且宣告刑前強制工
    作，量刑過重，為有理由，自應由本院將原判決撤銷改判。
    爰審酌被告正值青壯，不思以正途謀取財貨，竟鋌而走險，
    侵入他人住宅，竊取現金、金飾等物，或直接花用或變現換
    取現金，所竊取之物價值不菲，侵擾他人居住安寧及財產安
    全，各次所生損害不小，併其犯罪手段、生活狀況、品行、
    智識程度及犯罪後坦承犯行，態度尚稱良好等一切情狀，各
    量處如主文所示之刑，並定其應執行刑，以資懲儆。
據上論斷，應依刑事訴訟法第369條第1項前段、第364條、第300
條、第299條第1項前段，刑法第306條第1項、第320條第1項、第
321條第1項第2款、、第55條、第47條第1項、第62條、第51條第
5款，刑法施行法第1條之1第1項、第2項前段，判決如主文。
本案經檢察官張啟彬到庭執行職務。
中    華    民    國    97    年    10    月    15    日
            刑事第十八庭  審判長法  官  吳鴻章
                                法  官  周政達
                                法  官  徐昌錦
以上正本證明與原本無異。
不得上訴。
                                書記官  王韻雅
中    華    民    國    97    年    10    月    15    日
附錄：本案論罪科刑法條全文
中華民國刑法第320條
意圖為自己或第三人不法之所有，而竊取他人之動產者，為竊盜
罪，處5年以下有期徒刑、拘役或5百元以下罰金。
意圖為自己或第三人不法之利益，而竊佔他人之不動產者，依前
項之規定處斷。
前二項之未遂犯罰之。
中華民國刑法第321條
（加重竊盜罪）
犯竊盜罪而有左列情形之一者，處6月以上、5年以下有期徒刑：
一、於夜間侵入住宅或有人居住之建築物、船艦或隱匿其內而犯
    之者。
二、毀越門扇、牆垣或其他安全設備而犯之者。
三、攜帶兇器而犯之者。
四、結夥三人以上而犯之者。
五、乘火災、水災或其他災害之際而犯之者。
六、在車站或埠頭而犯之者。
前項之未遂犯罰之。


司法院資訊處製作；財團法人民間司法改革基金會備份。
